臺灣新北地方法院民事裁定　　　　　 110年度消債更字第66號
聲　請　人　葉柔欣　
代　理　人　曾琴稜律師（法扶律師）
　
上列當事人因消費者債務清理事件聲請更生，本院裁定如下：
    主  文
聲請人葉柔欣自中華民國一一○年九月二十三日上午十一時起開
始更生程序。
命司法事務官進行本件更生程序。
    理  由
一、按債務人不能清償債務或有不能清償之虞者，得依本條例所
    定更生或清算程序，清理其債務；本條例所稱消費者，係指
    5 年內未從事營業活動或從事小規模營業活動之自然人，前
    項小規模營業係指營業額平均每月新臺幣（下同）20萬元以
    下者；債務人無擔保或無優先權之本金及利息債務總額未逾
    1,200 萬元者，於法院裁定開始清算程序或宣告破產前，得
    向法院聲請更生，消費者債務清理條例（下稱消債條例）第
    3 條、第2 條第1 項、第2 項、第42條第1 項分別定有明文
    。又債務人對於金融機構負債務者，在聲請更生或清算前，
    應向最大債權金融機構請求協商債務清償方案，或向其住、
    居所地之法院或鄉、鎮、市、區調解委員會聲請債務清理之
    調解；債務人為前項請求或聲請，應以書面為之，並提出財
    產及收入狀況說明書、債權人及債務人清冊，及按債權人之
    人數提出繕本或影本，亦為消債條例第151 條第1 項、第2
    項所明定。再法院開始更生程序之裁定，應載明其年、月、
    日、時，並即時發生效力；法院裁定開始更生或清算程序後
    ，得命司法事務官行更生或清算程序，消債條例第45條第1
    項、第16條第1 項前段亦定有明文。
二、本件聲請意旨略以：聲請人原有固定薪資，嗣因公司將薪水
    改為獎金制，致聲請人收入減少，為維持生活開銷並撫養未
    成年子女致積欠債務352 萬4,189 元，依聲請人目前收入難
    以清償前開債務，爰聲請本件更生等語。
三、經查：
  ㈠聲請人主張前因不能清償債務，向本院聲請消費者債務前置
    調解，經本院以109 年度司消債調字第1054號受理，惟調解
    不成立等情，業經本院依職權調閱調解卷宗查閱無訛。是以
    ，本件聲請人所為本件更生聲請可否准許，應審究聲請人其
    現況是否有不能清償債務或有不能清償之虞之情事而定。
  ㈡聲請人主張名下除保單數筆（解約金合計12萬3,083 元）外
    ，無相當財產得以清償債務，現於早餐店工作，月收入約2
    萬3,800 元等情，業據提出全國財產稅總歸戶財產查詢清單
    、民國104 年至108 年綜合所得稅各類所得資料清單、收入
    切結書、勞工保險被保險人投保資料暨明細、薪資證明、中
    華民國人壽保險商業同業公會保險業通報作業資訊系統資料
    查詢結果表、權利人歸戶清冊、集保戶往來參加人明細資料
    表（含帳號）、保管帳戶客戶餘額表、客戶存券異動明細表
    、投資人於清算交割銀行未開戶明細表、各專戶無資料明細
    表、保單帳戶價值一覽表、各金融機構銀行存款帳戶餘額資
    料等件為憑（見調解卷第12至16頁，本院卷第35至75頁、第
    103 至105 頁）。是本院暫以2 萬3,800 元作為聲請人每月
    所得處分之數額。
  ㈢聲請人陳報其每月必要生活費用為三餐費用9,000 元、手機
    費211 元、交通費1,280 元、房租水電瓦斯費共7,797 元、
    生活雜費1,000 元、勞健保2,280 元，合計2 萬0,880 元乙
    節，亦據提出房屋租賃契約書、水電瓦斯費用明細、中華電
    信繳費通知單、勞健保收據等件為證，核其項目與金額均屬
    維持生活所需且數額無浪費之情形，爰予准許，堪認聲請人
    之個人每月生活必要費用為2 萬0,880 元。
  ㈣綜上，聲請人現每月可支配所得2 萬3,800 元，扣除上開每
    月必要生活支出後，有餘額2,920 元（計算式：23,800－20
    ,880＝2,920 ）可供償債，惟聲請人所陳報債務總額已達35
    2 萬4,189 元，債權銀行所陳報聲請人含利息之債務總額更
    達582 萬2,523 元（見調解卷52頁），是本院審酌聲請人現
    況之財產、勞力及信用等清償能力，認以聲請人每月收入於
    扣除每月合理之基本生活費用後，已不能清償前開所負債務
    。從而，聲請人所為本件聲請，自符合消債條例第3 條所定
    之要件。
四、綜上所述，本件聲請人為一般消費者，並未從事營業活動，
    且其確有不能清償債務之虞之情事，又所負無擔保或無優先
    權之本金及利息債務總額未逾1,200 萬元，亦未經法院裁定
    開始清算程序或宣告破產，復查無消債條例第6 條第3 項、
    第8 條或第46條各款所定駁回更生聲請之事由存在，則聲請
    人聲請本件更生，洵屬有據，應予准許。
五、至於聲請人於更生程序開始後，應另提出足以為債權人會議
    可決或經法院認為公允之更生方案以供採擇，俾免更生程序
    進行至依消債條例第61條規定應行清算之程度，附此敘明。
六、依消債條例第11條第1 項、第45條第1 項、第16條第1 項，
    裁定如主文。
中    華    民    國   110    年    9     月    23    日
              民事第一庭    法      官  洪任遠
上為正本係照原本作成
本件不得抗告
本裁定已於110年9月23日上午11時公告。
中    華    民    國   110    年    9     月    23    日
                            書  記  官  黃翊芳